【裁判字號】    92,訴,688
【裁判日期】    921020
【裁判案由】    損害賠償
【裁判全文】
臺灣士林地方法院民事判決  九十二年度訴字第六八八號
    原      告  甲○○
    被      告  乙○○
右當事人間刑事附帶民事訴訟請求侵權行為損害賠償事件，經本院刑事庭裁定移送本
院民事庭審理，於九十二年九月二十九日言詞辯論終結，本院判決如下：
    主      文
被告應給付原告新臺幣拾貳萬仟陸佰壹拾壹元，及自民國九十二年八月二十一日起
至清償日止，按年息百分之五計算之利息。
原告其餘之訴駁回。
訴訟費用由被告負擔四分之一，餘由原告負擔。
本判決第一項得假執行，但被告如於執行標的物拍定、變賣前，以新臺幣拾貳萬仟
陸佰壹拾壹元為原告預供擔保，得免為假執行。
原告其餘假執行之聲請駁回。
    事      實
甲、原告方面：
一、聲明：被告應給付原告新臺幣（下同）五十萬四千零一十一元，及自起訴狀繕本
          送達翌日起至清償日止，按年息百分之五計算之利息，並陳明願供擔保，
          請准宣告假執行。
二、陳述：
      (一)、被告乙○○與原告甲○○原係男女朋友，被告於民國九十一年五月十日下
          午三時許，在台北縣淡水鎮○○街一五一號前偶遇原告，雙方因感情問題
          發生口角，被告竟基於傷害之犯意，徒手毆打原告臉部，致原告受有右眼
          眶瘀腫、右眼結膜下出血之傷害。
      (二)、原告因被告之傷害行為，經就醫自費負擔支付之醫療費用共計四千零一十
          一元，又原告之右眼遭被告毆傷，眼球嚴重受創外凸，當時原告正任職於
          安親班，班上小朋友見到原告均以「好像見到鬼」嘲諷原告，原告精神受
          此嚴重打擊，不得不離職，且於外出搭乘公共交通工具時，亦僅能默默低
          頭，最後連假日亦無顏外出，凡此種種精神上之痛苦，絕非筆墨所能形容
          ，故請求被告賠償精神慰撫金五十萬元。綜上，爰依侵權行為之法律關係
          ，請求被告賠償五十萬四千零一十一元及加計法定遲延利息。
      (三)、原告為大學畢業，目前無業，無不動產。
三、證據：提出臺灣士林地方法院檢察署檢察官九十二年度偵字第八四四號聲請簡易
          判決處刑書影本一件、財團法人長庚紀念醫院醫療費用收據影本三份、台
          北市立陽明醫院醫療費用收據影本四份、毆傷前後對照相片三幀等件為證
          。
乙、被告方面：
一、聲明：駁回原告之訴，並陳明如受不利判決，請准供擔保免為假執行。
二、陳述：
      (一)、對於本院九十二年度士簡字第三六０號刑事簡易判決無意見。
      (二)、原告雖有受傷，但傷害僅屬輕微，非如原告所形容之嚴重，且數日後即已
          痊癒回復，原告顯然言過其實，請求慰撫金五十萬元，顯屬不相當。
      (三)、原告為大學畢業，目前無業，無不動產。
丙、本院依職權調閱本院九十二年度士簡字第三六０號刑事案件全部卷宗。
    理      由
一、原告起訴主張：兩造原係男女朋友，被告於九十一年五月十日下午三時許，在台
    北縣淡水鎮○○街一五一號前偶遇原告，雙方因感情問題發生口角，被告竟基於
    傷害之犯意，徒手毆打原告臉部，致原告受有右眼眶瘀腫、右眼結膜下出血之傷
    害，爰依侵權行為之法律關係，訴請被告賠償因而支出之醫療費用四千零一十一
    元及精神慰撫金五十萬元，合計五十萬四千零一十一元，及自起訴狀繕本送達翌
    日起至清償日止，按年息百分之五計算之利息之判決。被告對於本件傷害之事實
    不爭執，惟以：原告請求之慰撫金金額過高置辯。
二、經查，原告主張被告於前揭時地，徒手毆傷原告之事實，業據其提出檢察官聲請
    簡易判決處刑書影本一件、醫療費用收據影本共七份及相片三幀為證，且上開傷
    害之事實，業經本院九十二年度士簡字第三六０號刑事簡易判決認定明確，並以
    被告犯普通傷害罪，論處有期徒刑四月，如易科罰金以三百元（按係銀元）折算
    一日確定，此經本院依職權調閱本院九十二年度士簡字第三六０號刑事案件全部
    卷宗查明無訛，且被告亦不爭執前開確定刑事判決認定之事實，故原告主張遭被
    告毆傷之事實，自堪信屬實。
三、按「因故意或過失，不法侵害他人之權利者，負損害賠償責任。」；「不法侵害
    他人之身體或健康者，對於被害人因此增加生活上之需要時，應負損害賠償責任
    。」；「不法侵害他人之身體、健康、名譽、自由、信用、隱私、貞操，或不法
    侵害其他人格法益而情節重大者，被害人雖非財產上之損害，亦得請求賠償相當
    之金額。」民法第一百八十四條第一項前段、第一百九十三條第一項、第一百九
    十五條第一項前段分別定有明文。本件被告毆傷原告，既經認定如前，被告依法
    自應負侵權行為損害賠償之責，從而原告依侵權行為之法則，訴請被告賠償其損
    害，即屬於法有據。茲於原告聲明範圍內，審酌其請求損害賠償範圍應否准許，
    茲審酌如下：
(一)、醫療費用部分：原告主張其因被告之侵權行為，受有前揭傷害，並因而支出醫療
    費用共計四千零一十一元（按含證明書費四百元，但不含健保局所給付之健保醫
    療費用）之事實，業據其提出財團法人長庚紀念醫院醫療費用收據影本三份、台
    北市立陽明醫院醫療費用收據影本四份為證，被告對上開收據之形式上真正及醫
    療費用之支出均不爭執，惟前開卷附收據中所列證明書費四百元部分，並非原告
    受傷醫療所必要之費用，自應予剔除，則原告自費負擔之醫療費用合計為三千六
    百一十一元，衡酌原告所受傷害及就醫情形以及各單據所載之醫療項目觀之，均
    屬治療上之必要費用，故原告請求被告賠償上開其自費負擔之醫療費用共計三千
    六百一十一元部分，自屬有據。
(二)、慰撫金部分：按慰撫金之多寡，應斟酌雙方之身分、地位、資力與加害之程度及
    其他各種情形核定相當之數額，亦即金額是否相當，自應依實際加害情形與被害
    人所受之痛苦及雙方之身分、地位、經濟狀況等關係決定之。本件原告因被告之
    傷害行為，受有右眼眶瘀腫、右眼結膜下出血之傷害，已如前述，被告因感情問
    題引發口角，即不念舊情，憤而出手毆打原告臉部致右眼部位成傷，於治癒復原
    期間，對其臉部外觀影響自屬甚鉅，無論肉體及精神上均受有極大痛苦，自得請
    求精神慰撫金。本院斟酌被告加害之情形，原告所受傷害之程度、治療經過、外
    觀所造成之心理影響，及審酌兩造所陳述之身分、地位、經濟能力等一切情狀，
    認原告請求之非財產上損害賠償即慰撫金五十萬元，尚嫌過高，應予核減為十二
    萬元，始屬公允，逾此數額之請求，則無理由。
四、綜上所述，原告基於侵權行為法則，訴請被告賠償十二萬三千六百一十一元（計
    算式：120,000+ 3,611 =123,611）及自起訴狀繕本送達被告翌日即九十二年八
    月二十一日起至清償日止，按年息百分之五計算之法定遲延利息範圍內，為有理
    由，應予准許，逾此範圍之請求，則無理由，應予駁回。
五、按所命給付之金額或價額未逾新臺幣五十萬元之判決，法院應依職權宣告假執行
    ，民事訴訟法第三百八十九條第一項第五款定有明文，依上開規定，本件原告勝
    訴部分，本院自應依職權宣告假執行，又被告陳明願供擔保，請准宣告免為假執
    行，爰宣告被告供主文第四項所定之擔保金額得免為假執行，且本件原告勝訴部
    分應依職權宣告假執行，故原告雖陳明願供擔保聲請假執行，即核無必要再命原
    告供擔保始得假執行，至於原告其餘敗訴部分所為假執行之聲請，因訴之駁回而
    失所依據，應予駁回。
六、本件為判決基礎之事證已臻明確，兩造其餘主張及陳述，核與本件之論斷結果無
    影響，自無庸逐一審酌，附此敘明。
七、據上論結，原告之訴為一部有理由、一部無理由，依民事訴訟法第七十九條但書
    、第三百八十九條第一項第五款、第三百九十二條第二項，判決如主文。
中      華      民      國    九十二    年      十      月     二十     日
                                        臺灣士林地方法院民事第一庭
~B法      官  曾家貽
右為正本係照原本作成。
如對本判決上訴須於判決送達後廿日內向本院提出上訴狀。
中      華      民      國    九十二    年      十      月     二十一   日
~B法院書記官  林翰章


司法院資訊處製作；財團法人民間司法改革基金會備份。
